【裁判字號】    92,易,1247
【裁判日期】    920619
【裁判案由】    妨害自由等
【裁判全文】
臺灣臺中地方法院刑事判決                        九十二年度易字第一二四七號
    公  訴  人  臺灣臺中地方法院檢察署檢察官
    被      告  甲○○
    選任辯護人  陳大俊律師
                張秀瑜律師
右列被告因妨害自由等案件，經檢察官提起公訴（九十一年度偵字第二０六六０號）
，本院判決如左：
    主  文
甲○○以加害生命、身體之事，恐嚇他人致生危害於安全，處拘役肆拾伍日，如易科
罰金，以參佰元折算壹日。
    事  實
一、緣甲○○為丙○○之姪，且為乙○○之堂兄，而乙○○為丙○○之子，另丁○○
    為丙○○之弟，惟過繼予劉進益之父收養。甲○○之父劉進益與乙○○之父丙○○因土地糾紛，二人迭有民、刑事訴訟，因丙○○就民事訴訟勝訴，並向法院聲
    請強制執行，甲○○心生不滿，接續於民國九十一年九月十一日上午十一時四十
    分許，撥打電話至臺中市○○街三十七之一號丁○○經營之律師事務所，要求無
    恐嚇危害安全犯意之丁○○轉告丙○○：「叫丙○○訴訟案子要不要撤銷，如果
    不撤銷，我現在是作工程的，他的家人都在大里，我自己會處理」等語，復於同
    日中午十二時十五分許，再撥打電話至丁○○處稱「給他一個禮拜考慮，否則我
    會自己處理」等語，嗣丙○○於翌日晚間七時三十分許至上開丁○○處所，丁○○即轉知予丙○○上情，以加害生命、身體之事，恐嚇丙○○，使之心生畏懼，
    致生危害於其安全。
二、案經丙○○訴由臺中縣警察局霧峰分局報請臺灣臺中地方法院檢察署檢察官偵查
    起訴。
    理  由
一、訊據被告甲○○固坦承確有因案外人即被告之父劉進益與告訴人丙○○土地糾紛
    一事二度撥打電話至證人丁○○處，惟矢口否認有何恐嚇危害安全之犯行，辯稱
    ：其係向證人丁○○說明告訴人丙○○與案外人即被告之父劉進益訴訟很久，不
    要訴訟了，其有能力說服其父劉進益在土地上蓋水溝，其他就沒再提起，並未表
    示其是做工程的，對方家人都在大里，其會自己處理等語，當日二通電話都是請
    證人丁○○轉答，請對方不要再告訴了，其並無恐嚇的意思，只是當時情緒激動
    ，可能有講氣話，但講過什麼已不記得了云云。惟查：
  (1)案外人即被告之父劉進益與告訴人丙○○因土地糾紛纏訟，迭有民、刑事訴訟一
    節，業據被告供明及告訴人丙○○陳明，復有臺灣高等法院臺中分院八十四年度
    上易字第八七二號民事判決、臺灣彰化地方法院九十年度簡上字第六號民事判決
    、九十年度再易字第六號判決、九十一年度執字第九六三八號民事裁定、臺灣高
    等法院臺中分院九十一年度抗字第一五六八號裁定、臺灣彰化地方法院民事執行
    處九十一年八月二十六日彰院執乙九十一年執字第九六三八號函、臺灣高等法院
    臺中分院檢察署八十五年度議廉字第一八０號處分書影本各一份在卷可參。
  (2)又被告確有因案外人即被告之父劉進益與告訴人丙○○土地糾紛而二度撥打電話
    給證人丁○○請其轉告之事實，業據被告供明，核與證人丁○○於警訊時及本院
    審理中證述其確有接到被告二通電話並請其轉告告訴人丙○○一節相符。又被告
    係於電話中要求證人丁○○要求告訴人丙○○訴訟需撤回，而證人丁○○向被告
    表示該案件已經要執行，不可能撤回，被告甲○○即對證人丁○○表示看丙○○
    訴訟案子要不要撤銷，如果不撤銷，其現在是做工程的，他的家人都在大里，其
    自己會處理等語，復於同日中午十二時十五分許，再撥打電話至丁○○處稱給他
    一個禮拜考慮，否則其會自己處理等語一節，業據證人丁○○迭於警訊時、審理
    中證述甚明。而證人丁○○復將上情轉告告訴人丙○○等情，復據告訴人丙○○
    指訴及證人丁○○證述明確。
  (3)被告雖以證人丁○○前曾涉及貪瀆案件，當時惟恐經檢警約談後遭收押，被告開
    車載其四處尋求協助，還以被告名義租房子、住旅館，其打電話係請證人丁○○
    協調長輩之糾紛云云，並提出新聞媒體報導證人丁○○擔任法官期間涉嫌收賄，
    經調查員約談未到案，復經檢察官拘提無著、行蹤成謎等情事之七十三年十一月
    間聯合報、中國時報影本計十七份為憑，而被告之選任辯護人並以證人丁○○雖
    係過繼與其祖父，惟因證人丁○○與告訴人丙○○血緣關係較為親近，其證述內
    容偏頗告訴人，且證人丁○○前因曾涉嫌貪瀆案件，其人格特徵所證述內容並不
    足採信云云。查公訴人以證人丁○○係執業律師遽認證人丁○○證述可採云云，
    其單憑證人之職業係律師即認其證言可採，固屬無稽，惟證人丁○○雖係告訴人
    丙○○之弟，然證人丁○○係過繼予被告甲○○之祖父，被告與證人丁○○更係
    叔姪關係，證人分別就被告與告訴人丙○○均誼屬至親，當無故為偏頗一方之理
    ，況被告自承證人丁○○前曾涉及貪瀆案件，當時惟恐經檢警約談後遭收押，被
    告開車載其四處尋求協助，還以被告名義租房子、住旅館等情，復提出新聞報紙
    影本十七份以資佐證，顯見證人丁○○前因涉案遭偵辦追查之際，被告猶駕車搭
    載證人尋求協助奔走，且以其名義為證人丁○○租屋躲藏，被告對證人丁○○非
    無恩義，證人丁○○當不致虛捏其情，故為不利被告之證述。
  (4)查被告在其父與告訴人丙○○因土地糾紛迭有民、刑事訴訟纏訟，且被告因確係
    為此土地糾紛打電話與證人丁○○請其轉告丙○○，且自承電話中情緒激動等情
    ，而出言稱如告訴人丙○○不撤銷案件，其知悉告訴人丙○○之住處，其將自行
    處理等語，在此雙方已有糾紛，且開立條件表示如有不從，其知悉告訴人丙○○
    家人所在，且將自行處理，其顯有告知加害生命、身體惡害之事，而被告丙○○
    於警訊時亦陳稱其心生畏懼等語。綜上，本件事證明確，被告犯行洵堪認定，應
    予依法論科。
二、按刑法第三百零五條之恐嚇罪，所稱以加害生命、身體、自由、名譽、財產之事
    ，恐嚇他人者，係指以使人生畏怖心為目的，而通知將加惡害之旨於被害人而言
    。若僅在外揚言加害，並未對於被害人為惡害之通知，尚難構成本罪，最高法院
    五十二年臺上字第七五一號固著有判例，揆其意旨，係以僅單純將惡害在外揚言
    ，並未對於被害人為惡害之通知，方不構成本罪。然本件係被告透過證人丁○○
    向告訴人丙○○轉告惡害，且使告訴人丙○○心生畏懼，尚與上開判例所示情節
    有間。核被告甲○○所為，係犯刑法第三百零五條恐嚇危害安全罪。被告透過告
    訴人丙○○之弟即證人丁○○轉告對丙○○有關加害生命、身體之事，係利用無
    犯罪意思之證人丁○○實施犯罪，為間接正犯。被告基於單一之恐嚇危害安全犯
    意，於短時間內先後二次以電話，於緊接時間內，接續以言詞恐嚇，係利用同一
    機會，在同一時段就同一犯罪構成事實，本於單一犯意接續進行，以實現一犯罪
    構成要件之單一行為，屬接續犯，應以單純一罪論。爰審酌被告僅因長輩間之土
    地糾紛，竟率爾出言恐嚇之犯罪動機、目的，雖其犯罪手段尚非劇烈、所生之危
    害非鉅，惟其犯罪後猶設詞飾卸，未見有何悔意之犯後態度等一切情狀，量處如
    主文所示之刑，並諭知易科罰金之折算標準。
三、公訴意旨另以：被告甲○○於九十一年九月六日上午七時許前某時，在告訴人丙○○之子乙○○位於臺中縣大里市○○街一七八號住處門口，以紅色油漆潑灑在
    告訴人乙○○上開住處鐵捲門上，及乙○○所有停放在住處門口之車牌號碼Ｒ七
    ─三五五六號自用小客車（車主登記為其妻鄭淑琴）車身上，又以石塊（按應係
    水泥塊）砸破該車右後車窗，足生損害於乙○○，甲○○並藉此方式以示恐嚇，
    使乙○○心生畏懼，致生危害其安全，因認被告甲○○此部分行為亦涉犯刑法第
    三百零五條恐嚇危害安全罪及第三百五十四條毀損罪嫌云云。按犯罪事實應依證
    據認定之，無證據不得推定其犯罪事實，刑事訴訟法第一百五十四條定有明文。
    次按所謂認定犯罪事實之證據，係指足以認定被告確有犯罪行為之積極證據而言
    ，該項證據自須適合於被告犯罪事實之認定，始得採為斷罪之資料；又事實之認
    定，應憑證據，如未能發現相當確實證據，或證據不足以證明，自不能以推測或
    擬制之方法，以為裁判之基礎，且認定不利於被告之事實，須依積極證據，苟積
    極證據不足為不利於被告事實之認定時，即應為有利於被告之認定，更不必有何
    有利之證據，最高法院二十九年上字第三一０五號、四十年臺上字第八六號、三
    十年上字第八一六號著有判例。再按告訴人之告訴，係以使被告受刑事訴追為目
    的，是其陳述是否與事實相符，自應調查其他證據以資審認；又事實審法院對於
    證據之取捨，依法雖有自由判斷之權，然積極證據不足證明犯罪事實時，被告之
    抗辯或反證縱屬虛偽，仍不能以此資為積極證據應予採信之理由，最高法院亦著
    有五十二年臺上字第一三００號及三十年上字第四八二號判例可資參照。訊據被
    告甲○○堅決否認有上開恐嚇危害安全及毀損之犯行，辯稱其並不知告訴人乙○○住處，且未潑灑油漆及打破告訴人所有車輛之車窗等語。經查：告訴人乙○○
    提出之水泥塊一個、現場照片四幀固可證明臺中縣大里市○○街一七八號告訴人
    乙○○住處鐵捲門及停放在該住處前之車牌號碼Ｒ七─三五五六號自用小客車遭
    紅色油漆潑灑其上，且上開自用小客車遭石塊打破右後車窗等情，然並無從證明
    確係被告所為。告訴人乙○○於警訊時稱當時深夜無人目睹云云，嗣於審理中稱
    大樓監視器壞掉云云，復稱其車窗遭打破時現場有錄影，但好像被蓄意阻擋錄影
    云云，均足無證明被告有何上開潑灑紅色油漆、打破車窗之行為。被告雖有打電
    話揚言告訴人丙○○家人住在大里，其會處理等語，惟並無積極證據可證被告確
    有以紅色油漆潑灑鐵捲門及小客車上，並以石塊打破自用小客車右後車窗之情事
    。告訴人乙○○固以其未與人結怨，因其父即告訴人丙○○與被告之父二人間有
    強制執行案件，要求其父丙○○撤回，丙○○不肯，所以被告才以此報復云云，
    另證人丁○○雖於警訊時稱其知悉告訴人乙○○車輛住宅遭毀損一事，可能是甲○○所為云云，惟此均係告訴人乙○○及證人丁○○主觀臆測之詞，尚難遽認被
    告確有告訴人乙○○指訴之上開犯行。此外，本院復查無其他積極之事證，足認
    被告確有公訴人所指之此部恐嚇危害安全及毀損之犯行，為不能證明被告犯罪，
    惟公訴人認被告此部分事實，與前揭已起訴論罪部分之事實，有連續犯及牽連犯
    之裁判上一罪之關係，爰不另為無罪之諭知。
據上論斷，應依刑事訴訟法第二百九十九條第一項前段，刑法第三百零五條、第四十
一條第一項前段，罰金罰鍰提高標準條例第一條前段、第二條，判決如主文。
中      華      民      國      九十二      年      六    月    十九    日
                                      臺灣臺中地方法院刑事第二庭
                                          法  官  陳  葳
右正本證明與原本無異。
如不服本判決，應於收受本判決後十日內向本院提出上訴書狀，其未敘述上訴理由者
，並得於提起上訴後十日內向本院補提理由書狀（均須按他造當事人之人數附繕本）
「切勿逕送上級法院」。
                                           書記官
中      華      民      國      九十二      年      六    月    十九    日
附錄法條：
刑法第三百零五條：
以加害生命、身體、自由、名譽、財產之事，恐嚇他人致生危害於安全者，處二年以
下有期徒刑、拘役或三百元以下罰金。


司法院資訊處製作；財團法人民間司法改革基金會備份。
